---
title: "LEAFLET"
output: learnr::tutorial
runtime: shiny_prerendered
---

```{r setup, include=FALSE}
library(learnr)
library(leaflet)
library(nycflights13)
knitr::opts_chunk$set(echo = FALSE)
data("airports")
```


## INTRODUCCION

### Leaflet (JS)

- <a href="https://leafletjs.com" target="_blank">Leaflet</a> es una librería Javascript (JS) para la representación de mapas interactivos.

- Representación sencilla de información localizada geográficamente. Multitud de opciones de enriquecimiento de la visualización (iconos, tooltips, colores...). Por defecto se representa mediante <a href="https://www.openstreetmap.org" target="_blank">OpenStreetMap</a>.


### Leaflet para R

- Interfaz entre R y la librería JS.

- Disponible en <a href="https://cran.r-project.org/web/packages/leaflet/index.html" target="_blank">repositorio CRAN</a>.

- Mantenido por RStudio (copyright holder: Rstudio).

- <a href="http://rstudio.github.io/leaflet/" target="_blank">Página web de consulta</a> (Github project site) muy completa.

## GENERACION BASICA

### Función leaflet()

La función leaflet(), sin más, inicializa un objeto de R tipo leaflet. A partir de aquí, se trata de ir añadiendo capas a ese objeto, mediante las funciones disponibles. Destacamos en este momento dos:

- La función addTiles(): es la que "rellena" el mapa con imagen. Por defecto añade OpenStreetMap map tiles
- La función addMarkers(): añade puntos en el mapa. Los especificados al llamar la función, o bien los contenidos en el parámetro data del objeto leaflet inicial.

*Modifica el siguiente código para que la latitud y longitud sean 40.41694 y -3.70361, respectivamente*:

```{r leaflet-basic, exercise=TRUE, exercise.eval=TRUE}
m <- leaflet()
m <- addTiles(m)
m <- addMarkers(m, lat=40.5453, lng=-3.69611)
m
```

### Parámetro *data*

En vez de especificar localizaciones concretas mediante los argumentos lat y lng, podemos usar el parámetro *data* en la función leaflet. Este admite formatos específicos de paquetes de mapas (*sp* y *maps*), así como:  


- una matriz de longitudes y latitudes (dos columnas).  
- un dataframe en que haya, al menos, dos columnas (lat y lng). Normalmente deduce qué columnas contienen latitudes y longitudes, si tienen nombres (sin discriminar mayúsculas) *lat*, *latitude*, *lng*, *lon*, *long*, *longitude*. Si tienen otro nombre, siempre se puede identificar mediante los argumentos lng y lat.

*Modifica el siguiente código para representar, en vez de la cabecera (head), el cierre (tail) del objeto airports*:

```{r leaflet-data, exercise=TRUE, exercise.eval=TRUE}
m <- leaflet(data = head(airports))
m <- addTiles(m)
m <- addMarkers(m)
# 
m
```

## CUSTOMIZACION

### Añadir popups

En primer lugar, la mayoría de funciones layer admiten el argumento popup, para añadir indicaciones.

*Modifica el siguiente código para añadir el mensaje "UAM" al marcador*:

```{r leaflet-basic-popup, exercise=TRUE, exercise.eval=TRUE}
m <- leaflet()
m <- addTiles(m)
m <- addMarkers(m, lat=40.5453, lng=-3.69611)
m
```

En caso de querer emplear alguna columna del data, ello se puede realizar mediante el símbolo ~. ~ name significaría emplear la columna denominada "name".

*Modifica el siguiente código para añadir la columna name de airpors como popup*:

```{r leaflet-data-popup, exercise=TRUE, exercise.eval=TRUE}
m <- leaflet(data = head(airports))
m <- addTiles(m)
m <- addMarkers(m)
# 
m
```


## EXPORTACION

### <a href="https://igraph.org/r/doc/erdos.renyi.game.html" target="_blank">Erdős–Rényi</a>

El modelo **Erdős–Rényi** para grafos aleatorios (random graphs) es aquél en que, dado un número de nodos y enlaces, todos los grafos posibles son equiprobables; cada enlace tiene una probabilidad de existir independiente de los enlaces de su entorno.
<br>*A continuación prueba a aumentar la probabilidad de que dos nodos cualesquiera estén conectados mediante el argumento "p.or.m."*
