---
title: "VISNETWORK"
output: learnr::tutorial
runtime: shiny_prerendered
---

```{r setup, include=FALSE}
library(learnr)
library(visNetwork)
library(nycflights13)
knitr::opts_chunk$set(echo = FALSE)
data("airports")
data("flights")
```

## INTRODUCCION

### vis.js (JS)

- <a href="http://visjs.org" target="_blank">vis.js</a> es una librería Javascript (JS) con una serie de componentes, entre los que está Network para la visualización de redes.

- Representación sencilla de información en red. Multitud de opciones de enriquecimiento de la visualización, incluida la posibilidad de utilizar filtros de nodos.

### visNetwork para R

- Interfaz entre R y el componente Network de la librería vis.js.

- Disponible en <a href="https://cran.r-project.org/web/packages/visNetwork/index.html" target="_blank">repositorio CRAN</a>.

- <a href="https://datastorm-open.github.io/visNetwork/" target="_blank">Página web de consulta</a> (Github project site) muy completa.

## GENERACION BASICA

Son necesarios dos dataframe para representar un grafo:

- nodos. Con columna *id*.
- enlaces. Con columnas *from* y *to* (entre ids del dataframe de nodos).

Vamos a ver cómo se haría con los datos del paquete <a href="https://cran.r-project.org/web/packages/nycflights13/nycflights13.pdf" target="_blank">nycflights13</a>. Vamos a reconvertir el dataset *airports* en nuestro dataframe de nodos y el dataset *flights* en nuestro dataframe de enlaces:

```{r visnetwork-basic, exercise=TRUE, exercise.eval=TRUE}
edges <- flights[(flights$month==1 & flights$day==1 & flights$distance>2000),]
nodes <- airports[airports$faa %in% c(edges$origin,edges$dest),]
# rename from, to
names(edges)[names(edges)=="origin"] <- "from"
names(edges)[names(edges)=="dest"] <- "to"
# rename id
names(nodes)[names(nodes)=="faa"] <- "id"
visNetwork(nodes, edges, width = "100%")
```


## CUSTOMIZACION

### Atributos de nodo

En el caso de los nodos, podemos configurar los siguientes atributos:

- Etiquetas: mediante la columna "label" del dataframe de nodos.
- Tamaño: mediante la columna "value".
- Tooltip: mediante la columna "title".
- <a href="https://datastorm-open.github.io/visNetwork/nodes.html" target="_blank">Otros atributos</a>: forma, color...

*Ve descomentando, una a una, las líneas comentadas (#) del código siguiente, para observar el resultado.*

```{r visnetwork-customizing-nodes, exercise=TRUE, exercise.eval=TRUE}
edges <- flights[(flights$month==1 & flights$day==1 & flights$distance>2000),]
nodes <- airports[airports$faa %in% c(edges$origin,edges$dest),]
names(edges)[names(edges)=="origin"] <- "from"
names(edges)[names(edges)=="dest"] <- "to"
names(nodes)[names(nodes)=="faa"] <- "id"
# names(nodes)[names(nodes)=="name"] <- "label"
# names(nodes)[names(nodes)=="alt"] <- "value"
# names(nodes)[names(nodes)=="dst"] <- "title"
vn <- visNetwork(nodes, edges, width = "100%")
visIgraphLayout(vn, randomSeed=1234)
```


### Atributos de enlace

En el caso de los enlaces, podemos configurar los siguientes atributos:

- Grosor: mediante la columna "width" del dataframe de enlaces.
- Etiqueta: mediante la columna "label".
- Tooltip: mediante la columna "title".
- <a href="https://datastorm-open.github.io/visNetwork/edges.html" target="_blank">Otros atributos</a>: forma, sombra...

*Ve descomentando, una a una, las líneas comentadas (#) del código siguiente, para observar el resultado.*

```{r visnetwork-customizing-edges, exercise=TRUE, exercise.eval=TRUE}
edges <- flights[(flights$month==1 & flights$day==1 & flights$distance>2000),]
nodes <- airports[airports$faa %in% c(edges$origin,edges$dest),]
names(edges)[names(edges)=="origin"] <- "from"
names(edges)[names(edges)=="dest"] <- "to"
names(nodes)[names(nodes)=="faa"] <- "id"
names(nodes)[names(nodes)=="name"] <- "label"
names(nodes)[names(nodes)=="alt"] <- "value"
names(nodes)[names(nodes)=="dst"] <- "title"
# edges$width <- edges$distance/1000
# names(edges)[names(edges)=="distance"] <- "label"
# names(edges)[names(edges)=="air_time"] <- "title"
# edges$title <- paste0(edges$title," minutos")
vn <- visNetwork(nodes, edges, width = "100%")
# vn <- visEdges(vn,arrows = "from")
visIgraphLayout(vn, randomSeed=1234)
```

### Grupos

Finalmente, un elemento muy interesante en visnetwork es la configuración de <a href="https://datastorm-open.github.io/visNetwork/groups.html" target="_blank">grupos</a>.

- Mediante la simple inclusión de una columna del dataframe de nodos denominada "group", visnetwork representa los grupos de nodos en distintos colores.
- Mediante la función <a href="https://datastorm-open.github.io/visNetwork/legend.html" target="_blank">visLegend()</a> se incluye una leyenda de los grupos.
- Mediante la opción <a href="https://datastorm-open.github.io/visNetwork/options.html" target="_blank">selectedBy = "group"()</a> se incluye un selector de los grupos.
- Mediante la función <a href="https://datastorm-open.github.io/visNetwork/groups.html" target="_blank">visGroups()</a> pueden añadirse más elementos asociados a los grupos: formas, sombras...

*Ve descomentando, una a una, las líneas comentadas (#) del código siguiente, para observar el resultado.*

```{r visnetwork-customizing-groups, exercise=TRUE, exercise.eval=TRUE}
edges <- flights[(flights$month==1 & flights$day==1 & flights$distance>2000),]
nodes <- airports[airports$faa %in% c(edges$origin,edges$dest),]
names(edges)[names(edges)=="origin"] <- "from"
names(edges)[names(edges)=="dest"] <- "to"
names(nodes)[names(nodes)=="faa"] <- "id"
names(nodes)[names(nodes)=="name"] <- "label"
names(nodes)[names(nodes)=="alt"] <- "value"
names(nodes)[names(nodes)=="dst"] <- "title"
# names(nodes)[names(nodes)=="tzone"] <- "group"
edges$width <- edges$distance/1000
names(edges)[names(edges)=="distance"] <- "label"
names(edges)[names(edges)=="air_time"] <- "title"
edges$title <- paste0(edges$title," minutos")
vn <- visNetwork(nodes, edges, width = "100%")
vn <- visEdges(vn,arrows = "from")
# vn <- visLegend(vn)
# vn <- visOptions(vn,selectedBy = "group")
visIgraphLayout(vn, randomSeed=1234)
```