---
title: "VISNETWORK"
output: learnr::tutorial
runtime: shiny_prerendered
---

```{r setup, include=FALSE}
library(learnr)
library(visNetwork)
library(nycflights13)
knitr::opts_chunk$set(echo = FALSE)
data("airports")
data("flights")
```

## INTRODUCCION

### vis.js (JS)

- <a href="http://visjs.org" target="_blank">vis.js</a> es una librería Javascript (JS) con una serie de componentes, entre los que está Network para la visualización de redes.

- Representación sencilla de información en red. Multitud de opciones de enriquecimiento de la visualización, incluida la posibilidad de utilizar filtros de nodos.

### visNetwork para R

- Interfaz entre R y el componente Network de la librería vis.js.

- Disponible en <a href="https://cran.r-project.org/web/packages/visNetwork/index.html" target="_blank">repositorio CRAN</a>.

- <a href="https://datastorm-open.github.io/visNetwork/" target="_blank">Página web de consulta</a> (Github project site) muy completa.

## GENERACION BASICA

Son necesarios dos dataframe para representar un grafo:

- nodos. Con columna *id*.
- enlaces. Con columnas *from* y *to* (entre ids del dataframe de nodos).

Vamos a ver cómo se haría con los datos del paquete <a href="https://cran.r-project.org/web/packages/nycflights13/nycflights13.pdf" target="_blank">nycflights13</a>. Vamos a reconvertir el dataset *airports* en nuestro dataframe de nodos y el dataset *flights* en nuestro dataframe de enlaces):

```{r visnetwork-basic, exercise=TRUE, exercise.eval=TRUE}
edges <- flights[(flights$month==1 & flights$day==1 & flights$distance>2000),]
nodes <- airports[airports$faa %in% c(edges$origin,edges$dest),]
# rename from, to
names(edges)[names(edges)=="origin"] <- "from"
names(edges)[names(edges)=="dest"] <- "to"
# rename id
names(nodes)[names(nodes)=="faa"] <- "id"
visNetwork(nodes, edges, width = "100%")
```


## CUSTOMIZACION

### Atributos de nodo

En el caso de los nodos, podemos configurar los siguientes atributos:

- Etiquetas: si el dataframe de nodos tiene una columna "label", esta se utiliza por defecto.

*Ve descomentando, una a una, las líneas comentadas (#) del código siguiente, para observar el resultado.*

```{r visnetwork-customizing-nodes, exercise=TRUE, exercise.eval=TRUE}
edges <- flights[(flights$month==1 & flights$day==1 & flights$distance>2000),]
nodes <- airports[airports$faa %in% c(edges$origin,edges$dest),]
names(edges)[names(edges)=="origin"] <- "from"
names(edges)[names(edges)=="dest"] <- "to"
names(nodes)[names(nodes)=="faa"] <- "id"
# names(nodes)[names(nodes)=="name"] <- "label"
# names(nodes)[names(nodes)=="alt"] <- "value"
# names(nodes)[names(nodes)=="dst"] <- "title"
vn <- visNetwork(nodes, edges, width = "100%")
visIgraphLayout(vn, randomSeed=1234)
```


### Atributos de enlace



### Otros atributos de nodo y enlace
