---
title: "DYGRAPHS"
output: learnr::tutorial
runtime: shiny_prerendered
---

```{r setup, include=FALSE}
library(learnr)
library(dygraphs)
library(xts)
library(leaflet)
library(nycflights13)
knitr::opts_chunk$set(echo = FALSE)
data("airports")
data("flights")
```


## INTRODUCCION

### Dygraphs (JS)

- <a href="http://dygraphs.com/" target="_blank">dygraphs</a> es una librería Javascript (JS) para la representación de series temporales.

- Representación sencilla de información temporal. Multitud de opciones de enriquecimiento de la visualización (marcas, tooltips...) y gran agilidad en la realización de filtros.

### Dygraphs para R

- Interfaz entre R y la librería JS.

- Disponible en <a href="https://cran.r-project.org/web/packages/dygraphs/index.html" target="_blank">repositorio CRAN</a>.

- Mantenido por RStudio (copyright holder: Rstudio).

- <a href="https://rstudio.github.io/dygraphs/" target="_blank">Página web de consulta</a> (Github project site) muy completa.

## GENERACION BASICA

### Función dygraph()

La función dygraphs(), si se le especifica un formato de datos adecuado, representa una serie temporal.

Vamos a trabajar con los datos del paquete <a href="https://cran.r-project.org/web/packages/nycflights13/nycflights13.pdf" target="_blank">nycflights13</a>. Vamos a utilizar el dataset *flights* para representar una serie temporal del número de vuelos:

```{r dygraphs-basic-daytime, exercise=TRUE, exercise.eval=TRUE}
# generamos una tabla con el número de vuelos por dia y hora:
dailyflights<- data.frame(table(flights$time_hour))
names(dailyflights) <- c("dia_hora","frecuencia")
dailyflights$dia_hora <- as.POSIXct(dailyflights$dia_hora)
# convert to xts
dailyflights <- xts(dailyflights$frecuencia,order.by = dailyflights$dia_hora)
# 
dygraph(dailyflights)
```

Vamos a generar a continuación una serie temporal a nivel de día.

```{r dygraphs-basic-day, exercise=TRUE, exercise.eval=TRUE}
# generamos una tabla con el número de vuelos por dia:
dailyflights<- data.frame(table(as.Date(flights$time_hour)))
names(dailyflights) <- c("dia","frecuencia")
dailyflights$dia <- as.Date(dailyflights$dia)
# convert to xts
dailyflights <- xts(dailyflights$frecuencia,order.by = dailyflights$dia)
# 
dygraph(dailyflights)
```


## CUSTOMIZACION

Existen muchas opciones de customización de las series temporales:

- Marcar los puntos, mediante la opción drawPoints.
- Colorear las series, mediante la opción colors.
- Especificar el rango de los ejes, así como su etiqueta, mediante la función dyAxis()
- Añadir un selector de rango, mediante la función dyRangeSelector().
- Otras muchas opciones, que puedes consultar en la <a href="https://rstudio.github.io/dygraphs/" target="_blank">página del proyecto</a>.


*Ve descomentando, una a una, las líneas comentadas (#) del código siguiente, para observar el resultado.*

```{r dygraphs-customizing-series, exercise=TRUE, exercise.eval=TRUE}
dailyflights<- data.frame(table(as.Date(flights$time_hour)))
names(dailyflights) <- c("dia_hora","frecuencia")
dailyflights$dia_hora <- as.Date(dailyflights$dia_hora)
dailyflights <- xts(dailyflights$frecuencia,order.by = dailyflights$dia_hora)
ts <- dygraph(dailyflights)
# ts <- dyOptions(ts,drawPoints = TRUE, pointSize = 2)
# ts <- dyOptions(ts,colors = "red")
# ts <- dyAxis(ts,"y", label = "Número de vuelos", valueRange = c(500, 1100))
# ts <- dyRangeSelector(ts)
ts
```

